【裁判字號】    90,訴,110
【裁判日期】    900726
【裁判案由】    違反槍砲彈藥刀械管制條例
【裁判全文】
臺灣高雄地方法院刑事判決                            九十年度訴字第一一號
    公  訴  人  臺灣高雄地方法院檢察署檢察官
    被      告  甲○○
    選任辯護人  張永昌
右列被告因違反槍砲彈藥刀械管制條例案件，經檢察官提起公訴（八十九年度偵字第
二六六六七號），本院判決如左：
    主  文
甲○○未經許可，持有其他可發射金屬具有殺傷力之土造長槍，處有期徒刑壹年貳月
，併科罰金新台幣伍萬元，罰金如易服勞役，以新台幣玖佰元（即銀元參佰元）折算
壹日。緩刑參年。
扣案土造長槍壹支（高鑑管制編號：0000000000）、未使用之瓦斯鋼管參
支、已使用之瓦斯鋼管壹支及鐵珠壹包，均沒收。
    事  實
一、甲○○於民國八十六年五月間，在高雄縣杉林鄉石火山下，拾獲由不詳姓名之人
    所丟棄具有殺傷力之土造長槍一把、未使用之瓦斯鋼管三支、已使用之瓦斯鋼管
    一支及鐵珠一包，甲○○明知上開槍枝係屬公告查禁之物，竟據為己有，平日作
    為果園驅趕野鳥之用，未經許可而持有之。嗣於八十九年十一月二十五日十二時
    十五分許，因其涉嫌陳慶成失竊案，為警至其位於高雄縣六龜鄉○○村○○街三
    十九號住處當場在屋內查獲上開物品，並扣得土造長槍一支、未使用之瓦斯鋼管
    三支、已使用之瓦斯鋼管一支及鐵珠一包。
二、案經高雄縣警察局六龜分局報告臺灣高雄地方法院檢察署檢察官偵查起訴。
    理  由
一、訊據被告甲○○固不否認有於前揭時地持有土造長槍、瓦斯鋼管及鐵珠等物為警
    查獲之事實，惟矢口否認涉有違反槍砲彈藥刀械管制條例犯行，辯稱：「這把槍
    我是在八十九年十一月二十五日早上七點撿到的，拿回到家裡，本來要拿去繳，
    後來接到電話要介紹我去工作，我就離開，槍就放在牆壁邊，到了中午就接到我
    太太的電話說家裡有事情叫我回去，我回到家裡就看到槍的零件已經放在桌子上
    ，後來去派出所作筆錄的時候槍就組裝起來」云云。惟查：
（一）右揭事實業據被告甲○○於警訊時供述：「槍是在八十六年五月間，在高雄縣
      杉林鄉石火山下撿到的，因看起來很漂亮，所以我就私藏，我都拿該把土造長
      槍射野鳥，我曾距離十公尺遠射擊木門，結果鐵珠貫穿木門，我知道持有該槍
      是違法的，該槍是單發射擊的」等語綦詳，另於偵卷時供稱：「（問：有無使
      用過該支槍？）有，次數不記得了」等語（參偵卷第四頁後頁）；另證人即當
      日前往查獲之警員蕭有華於偵訊時到庭結證稱：被告在警訊時確實表示槍是在
      杉林鄉石火山下撿到的，撿到後曾射擊野鳥及射木門且可貫穿，被告父親是警
      局工友，我們對被告還很客氣，不會誣陷他，搜索當天如被告有心主動繳交該
      槍，他應有時間可為之等語（參偵卷第十六、十七頁）；而於本院審理時結證
      稱：「（問：當天情形？）那天我們早上到被告的家裡，去的時間還不到中午
      ，但詳細的時間我記不清楚。從我們警局到被告家裡開車時間約二、三分鐘，
      我們到被告家中搜索時間約十五分鐘，當天是我們組長帶班過去，我們總共四
      個人過去。搜索時我們在被告廚房旁邊的一間沒有門的房間發見一個袋子，並
      在袋子裡面發現一把槍、未使用的瓦斯鋼管三支、己使用的瓦斯鋼管一支及鐵
      珠一包，後來我們把被告帶回去，被告並在我們局裡面把槍組合起來。被告的
      父親是我們局裡面的工友。（問：是否有問被告這支槍作何使用？）他說果園
      趕野鳥用。（問：當初為何問這支槍在八十六年五月份在杉林鄉石火山下撿到
  的？提示警卷並告以要旨）這是他自己說的，我們完全照他的意思記下來，並
      未刑求。（問：當天搜索時被告是否有在場？）被告是在我們搜索時回到家的
      。當天我們查獲時這把槍上面有很多灰塵，可能很久未使用。這一件筆錄是我
      製作的，我亦有問過當時查獲的警員，所以我亦很清楚。（問：為何在偵訊時
      說這把槍有使用過？提示偵訊筆錄並告以要旨）因這把槍是舊的，且有使用過
      的瓦斯鋼管。這把槍我們局裡面很多人都有摸過，上面亦有我們的指紋，指紋
      會重疊，所以沒有辦法再拿去鑑定被告的指紋。（問：被告在警局時組合這把
      槍時是否有別人看到？）當時是我叫被告組合這把槍的。（問：你們叫被告在
      警訊筆錄上簽名，被告是否有說些什麼？）他說他識字不多，但我們有講筆錄
      內容意思給他聽。（問：搜索時是否有帶搜索票？）沒有，但我們有經過被告
      父親的同意，且我們進去時是用目視的，並未實際上搜索」等語（參本院卷第
      二十七、二十八頁）。復經本院當庭勘驗警訊錄音帶內容，跟警訊筆錄記載符
      合，警訊內容亦是一問一答，依被告當時聲音聽起來應是未受脅迫所言（參本
      院卷第二十九頁），參以被告於偵訊時亦供稱：「（問：（警訊）有遭刑求？
      ）沒有。（問：筆錄是你自己捺印）是」等語（參偵卷第八頁），是辯護人稱
      被告在警訊中所為之自白，係遭警察刑求、利誘、詐欺，不得採為證據等情，
      尚難採信。而被告之父親何萬金既是證人即警員蕭有華在警局之同事，若真無
      其事，衡情警員應不致於任意攀誣栽贓，是被告於警訊、偵訊中之自白，應認
      與事實相符，堪予採信。被告嗣後翻異前詞，顯係飾卸之詞，不足採信。
（二）又被告既經常使用該長槍射擊野鳥保護果樹，且明知持有槍械係違法，是其為
      防止被查覺，自以拆卸為零件保存較為隱密妥當，此亦符合經驗法則，且被告
      若非有拆裝經驗，衡情在警局應無法自行組裝成槍枝，是被告被查獲時，在麻
      袋內該槍枝雖分解成零件狀態，依上開說明，亦難為被告有利之認定。
（三）至扣案土造槍枝一支（管制編號：高鑑0000000000）經送鑑驗結果
      ，該槍枝係玩具長槍，以小型ＣＯ２鋼瓶內高壓氣體為動力，經實際測試其動
      能，單位面積動能為五○點六○焦耳／平方公分，有高雄縣警察局鑑驗通知書
      一紙附卷可憑，該槍支單位面積動能既已逾越二四焦耳／平方公分，足以穿入
      豬隻皮肉層，具有殺傷力甚明。又本件事證已臻明確，且測謊僅是供法院判斷
      事實之參考，辯護人雖聲請對被告及證人蕭有華進行測謊鑑定，原經本院准許
      送鑑定，嗣經鑑定單位稱：囑託對象蕭有華、甲○○等二人生理反應欠佳，經
      測試不能研判，有法務部調查局九十年六月十九日（九十）陸（三）字第九○
      一三二九四四號函附卷可稽，本院認已無必要再送鑑定，故不再准許送鑑定。
      至辯護人聲請將扣案長槍送鑑驗是否有眾多被告之指紋一節，因證人蕭有華證
      稱扣案槍枝警察局裡面很多人都有摸過，上面亦有警員的指紋，指紋會重疊，
      沒有辦法再拿去鑑定被告的指紋等語，故本院認為無送鑑定之必要，不予准許
      。又證人即被告父親何萬金、妻子黃繡婷及朋友乙○○，雖亦到庭作證，惟核
      渠等證詞內容，與本案待證事實無涉，均難為被告有利之認定。
（四）綜上所述，本件事證明確，被告犯行足堪認定。
二、按槍砲彈藥刀械管制條例業於八十六年十一月二十四日修正公布，並於同月二十
    六日生效，被告於八十六年五月間持有至八十九年十一月二十五日始為警查獲，
    其未經許可持有玩具長槍之行為，係持有行為之繼續，為繼續犯，自應適用修正
    後之新法，並無比較新舊法之問題。核被告未經許可，持有具有殺傷力之土造長
    槍行為，係犯槍砲彈藥刀械管制條例第十一條第四項之未經許可持有其他可發射
    金屬之土造長槍罪。公訴人認被告係犯同條例第八條第四項之罪，容有誤會，惟
    其社會基本事實相同，起訴法條應予變更。審酌被告非法持有土造長槍，對社會
    治安隱藏之危害甚大，惟念其尚無將之做不法使用，及犯後態度等一切情狀，爰
    量處如主文所示之刑，罰金部分並諭知如易服勞役之折算標準，以示懲儆。又被
    告前未曾受有期徒刑以上刑之宣告，因一時失慮，偶罹刑典，經此刑之宣告後，
    應知警惕而無再犯之虞，本院因認暫不執行其刑為當，予以宣告緩刑三年，用啟
    自新。按槍砲彈藥刀械管制條例第十九條第一項規定，不問對行為人有無預防矯
    治其社會危險性之必要，一律宣付強制工作三年，限制其中不具社會危險性之受
    處分人之身體、自由部分，其所採措施與所欲達成預防矯治之目的及所需程度，
    不合憲法第二十三條所定之比例原則。是犯上開條例第十九條所定之罪，不問對
    行為人有無預防矯治其社會危險性之必要，一律宣付強制工作三年之部分，應自
    八十七年十二月十八日起停止適用，業經司法院大法官會議釋字第四七一號解釋
    在案。本件被告所持有之土造長槍一支，雖具有殺傷力，惟被告並無進而犯罪之
    意，難認被告對將來社會具有相當之危險性，有進一步教化、治療之必要，若宣
    告拘束被告身體、自由之保安處分，顯與比例原則有違，是本院認被告並無強制
    工作之必要，故不另諭知被告於刑之執行完畢或赦免後，令入勞動場所強制工作
    三年，併此敘明。扣案具殺傷力之土造長槍一支，係違禁物，而扣案之未使用之
    瓦斯鋼管三支、已使用之瓦斯鋼管一支及鐵珠一包，係該土造長槍之零件及供長
    槍擊發之金屬，應視同違禁物，均應依刑法第三十八條第一項第一款之規定併予
    宣告沒收。
三、據上論斷，應依刑事訴訟法第二百九十九條第一項前段、第三百條、槍砲彈藥刀
    械管制條例第十一條第四項，刑法第十一條前段、第四十二條第二項、第七十四
    條第一款、第三十八條第一項第一款，罰金罰鍰提高標準條例第二條，現行法規
    所定貨幣單位折算新台幣條例第二條，判決如主文。
中      華      民      國      九十      年      七      月  二十六    日
                                  臺灣高雄地方法院刑事第  庭
            法  官    劉建利
右正本證明與原本無異。
如不服本判決，應於判決送達後十日內，向本院提出上訴狀。
                                      書記官    洪生輝
中      華      民      國      九十      年      七      月  二十七    日
附錄論罪科刑法條：槍砲彈藥刀械管制條例第十一條第四項。


司法院資訊處製作；財團法人民間司法改革基金會備份。
